【裁判字號】    95,台上,4272
【裁判日期】    950803
【裁判案由】    違反稅捐稽徵法
【裁判全文】
最高法院刑事判決            九十五年度台上字第四二七二號
    上  訴  人  台灣高等法院台南分院檢察署檢察官
    被      告  甲○○
                        樓之1.
                乙○○
                        巷16.
上列上訴人因被告等違反稅捐稽徵法案件，不服台灣高等法院台
南分院中華民國九十五年三月二十二日第二審判決（九十四年度
上訴字第六三五號，起訴案號：台灣台南地方法院檢察署九十二
年度偵續二字第四號），提起上訴，本院判決如下：
    主  文
原判決撤銷，發回台灣高等法院台南分院。
    理  由
本件原判決以公訴意旨略稱：（一）被告甲○○係「大瀛工業股
份有限公司」（下稱大瀛公司，於民國八十九年一月二十五日更
名為「千喜機械股份有限公司」，下稱千喜公司，八十九年十一
月間，負責人變更為楊永存）負責人，為納稅義務人，於八十八
年八月間，受「麒翔冷凍機械股份有限公司」（下稱麒翔公司）
負責人李景智之委託，辦理麒翔公司停業等相關事務（係因該公
司經營不善週轉不靈，且李景智因案須入監服刑，無法繼續經營
公司業務，始辦理停業），甲○○即於八十八年八月十日以「大
大工業股份有限公司」（下稱大大公司）負責人之身分，與李景
智訂立協議書（第一份），雙方約定由大大公司入主麒翔公司，
依會計原則清查資產及進行公司重整，李景智並於簽訂協議書後
依約將麒翔公司大小章（含麒翔公司章、負責人李景智個人印章
）及統一發票章等交予甲○○，甲○○隨即任命被告乙○○為大
瀛公司財務經理，吳明文（另為不起訴處分）為總經理，何家壽
（另為不起訴處分）為副總經理，楊忠源（另為不起訴處分）為
總工程師，處理麒翔公司重整之相關事務。翌日（即同年月十一
日），甲○○復以董事長身分代表大瀛公司與麒翔公司簽訂另紙
協議書（第二份），雙方約定由大瀛公司買受麒翔公司「所有」
動產包含機械設備、辦公用具等詳如資產明細表等，及所有存貨
，並代表大大公司與麒翔公司合意解除先前簽訂之第一份協議，
因此麒翔公司與大大公司之間已無任何契約存在，而大瀛公司則
應依約履行與麒翔公司間之買賣契約。（二）詎甲○○明知大瀛
公司與麒翔公司間買受、出賣冰水主機等進貨（對大瀛公司言）
、銷貨（對麒翔公司言）數額僅新台幣（下同）五千萬元，並非
一億一千三百六十四萬七千八百四十四元（按應係六千七百二十
二萬元），竟夥同有幫助犯意之被告乙○○，共同意圖為其所營
大瀛公司逃漏稅捐之不法利益，利用渠等持有麒翔公司大小章及
統一發票章之機會，明知麒翔公司並無如起訴書附表一（下稱附
表一）編號十至十四所示冰水機、固定資產等之銷貨事實，大瀛
公司亦無此進貨事實，竟連續於附表一編號十至十四所示時間，
先後五次盜蓋麒翔公司統一發票章，偽造如附表一編號十至十四
所示之麒翔公司與大瀛公司交易之發票五張，銷售金額（含營業
稅）共計一千七百二十二萬元之統一發票私文書（至麒翔公司開
立如附表一編號一至七之統一發票金額含營業稅計五千萬元，與
第二份協議書所載買賣價金相符，認係在兩造合意範圍內所開立
；附表一編號八至九係因大瀛公司發覺麒翔公司誤開後，由大瀛
公司開立「進貨退回證明單」交麒翔公司處理，原麒翔公司之統
一發票既已回沖，即難認係偽造之會計憑證。），供大瀛公司據
為「進項憑證」（亦即可扣抵銷項稅額之憑證），進而於同年十
一月十七日（申報同年十月份營業稅），持向台南市稅捐稽徵處
行使（當時營業稅係由稅捐稽徵處代徵，嗣上開業務改隸於財政
部台灣省南區國稅局台南市分局。），虛報附表一編號十至十四
所示大瀛公司之「進項稅額」，據以申報扣抵銷項稅額，以此不
正當方法逃漏營業稅捐，足生損害於麒翔公司（遭稅捐機關以漏
報銷售事實為由裁補營業稅等）、李景智（因此遭限制出境）及
稅捐稽徵機關對於稅捐稽徵核課之正確性，大瀛公司因而逃漏營
業稅計五十三萬一千零六十元。因認甲○○涉有稅捐稽徵法第四
十七條第一款、第四十一條之公司負責人以不正當方法逃漏稅捐
罪嫌，乙○○涉有稅捐稽徵法第四十三條第二項、第一項之公司
代理人幫助不正當方法逃漏稅捐罪嫌，被告二人另犯刑法第二百
十六條、第二百十條之行使偽造私文書罪，所犯上揭二罪，具有
方法、結果之牽連犯關係，應從一重處斷等語。經審理結果，認
為不能證明被告甲○○、乙○○二人（下稱被告二人）犯罪，因
而撤銷第一審論處被告甲○○共同行使業務上登載不實之文書及
公司負責人為納稅義務人以詐術逃漏稅捐二項併罰罪刑，及依牽
連犯規定，從一重論處被告乙○○幫助納稅義務人以詐術逃漏稅
捐罪刑之判決，改判諭知被告二人無罪，固非無見。惟查被告二
人就大瀛公司向麒翔公司買受冰水主機等動產，除已由麒翔公司
開立附表一編號一至編號九所示之統一發票九紙交付大瀛公司外
，何以又由麒翔公司開立附表一編號十至編號十四所示，金額計
為一千六百四十萬元，含營業稅額，則金額計為一千七百二十二
萬元之統一發票五紙，交予大瀛公司？其故何在？乙○○於檢察
官偵查中供稱：「我們之間有個協議，由我代表李景智清償欠款
，所以由麒翔公司開發票（指開立上述五紙發票）給大瀛公司」
等語（見九十二年度偵續二字第四號卷第四八八頁），而被告甲
○○亦於同偵查中供稱：「當初買五千萬元的意思（指大瀛公司
向麒翔公司購買冰品主機等動產，雙方協議作價五千萬元作為買
賣價格）是不包括債務部分，負債的部分（指麒翔公司另對外負
債部分）由乙○○另外處理」等語（見同上偵查卷第四八九頁）
，嗣於法院審理中，被告二人再改稱：被告乙○○因受李景智空
白概括授權，遂追加買賣價金一千七百二十二萬元以解決麒翔公
司對外之負債云云，並提出八十八年八月十一日李景智簽名之空
白紙影本一張（附於第一審訴字卷第二宗第六頁）為證。然證人
李景智則於第一審證稱：照第二份協議，大瀛公司向麒翔公司購
買資產之價金為五千萬元，債務由伊自己負責，伊沒有寫空白授
權書交給他人這回事，如果有寫空白授權書，也要寫概括授權這
些字（見第一審訴字卷(一)第二八八頁、第二八九頁），並稱：關
於甲○○所稱：追加一千七百二十二萬元作為買賣價款以支付麒
翔公司債務等等，並不實在，他們也沒有再撥出一千七百二十二
萬元解決麒翔公司債務等語（見原審上訴字卷第二宗第一七九頁
）。則倘認李景智上揭證述事實屬實，則有關被告二人所稱伊等
獲得李景智空白授權，提高麒翔公司出售冰水主機等資產予大瀛
公司之買賣價格，提高部分為一千七百二十二萬元，並獲得李景
智空白授權，而得以麒翔公司名義開立附表一編號十至編號十四
之統一發票五紙交予大瀛公司等語，即難遽予採信。又縱認被告
二人所稱提高上揭買賣金額為一千七百二十二萬元等情為實在，
亦應將原開立之統一發票作廢，另行開立名實相符之統一發票，
衡情似亦無另行加開名實不符之統一發票以提高買賣價格之理？
實情如何？被告二人開立上揭系爭統一發票五紙以為大瀛公司進
貨憑證並持以申報稅款之行為，是否未獲李景智授權同意，而有
被訴偽造私文書及違反稅捐稽徵法犯罪情事，自應再併就李景智
上揭指證及其他相關事證，詳查究明。原審未詳查審酌及此，遽
為被告二人無罪之判決，尚嫌速斷，並有查證未盡之違誤。檢察
官上訴意旨執以指摘原判決不當，非無理由，應認原判決有撤銷
發回更審之原因。
據上論結，應依刑事訴訟法第三百九十七條、第四百零一條，判
決如主文。
中    華    民    國  九十五  年    八    月    三    日
                      最高法院刑事第九庭
                          審判長法官  陳  正  庸
                                法官  賴  忠  星
                                法官  王  居  財
                                法官  林  開  任
                                法官  林  立  華
      本件正本證明與原本無異
                                      書  記  官
中    華    民    國  九十五  年    八    月   十六   日
                                                Ａ


司法院資訊處製作；財團法人民間司法改革基金會備份。
